臺灣臺中地方法院刑事判決　　　　　 95年度沙簡上字第922號
上　訴　人
即　被　告　乙○○
上列上訴人即被告因詐欺案件，不服本院沙鹿簡易庭九十五年度
沙簡字第五八二號中華民國九十五年十月二十七日第一審簡易判
決（聲請案號：台灣台中地方法院檢察署九十五年度偵字第一五
０九０號），提起上訴，本院管轄之合議庭判決如下：
    主    文
上訴駁回。
    犯罪事實
一、乙○○預見一般人使用他人金融機構之帳戶，常與財產犯罪
    具有密切關係，可能利用他人金融機構帳戶，作為取得贓款
    之工具及掩飾不法犯行，其雖無提供其所有外埔郵局第0000
    0000000000號帳戶幫助他人犯罪之確信，仍以縱若有人持之
    犯罪亦不違背其本意之幫助犯意，於民國九十四年九月七日
    該帳戶利用語音系統更換密碼之前某時，在不詳地點，將該
    帳戶之存摺、印章、金融卡（含密碼）交予不詳姓名成年人
    使用。該不詳姓名成年人或詐欺集團成員取得乙○○所有上
    開外埔郵局帳戶之存摺、印章、金融卡（含密碼）後，即意
    圖為自己不法之所有，於九十四年十月十七日十時許，自稱
    郭小姐打電話向李相順詐稱其抽中獎金，須先支付文書作業
    處理費始能領獎，使李相順信以為真，於同日十二時十五分
    許，前往豐原中正路郵局，依指示匯款新台幣（下同）一萬
    零五百元至乙○○所有上開外埔郵局帳戶，該不詳姓名成年
    人再於同日，利用金融卡領出詐欺所得之其中一萬元。嗣因
    李相順遲未獲通知領取獎金，始知受騙而報警處理。
二、案經台中縣警察局大甲分局報請台灣台中地方法院檢察署檢
    察官偵查後聲請簡易判決處刑。
    理　　由
一、訊據被告乙○○否認幫助詐欺取財犯行，辯稱伊所有外埔郵
    局第00000000000000號帳戶之存摺、印章、金融卡，係放在
    台中縣后里鄉○○路九號伊原住處，於九十四年七月間搬家
    時不慎遺失，伊將密碼寫在金融卡背面，伊是於搬家後一星
    期，要用到該帳戶才發現遺失，遺失時該帳戶僅剩六十三元
    ，該帳戶於九十四年九月七日利用語音系統更換密碼非伊所
    為云云。惟查被害人李相順係於九十四年十月十七日十時許
    ，接獲自稱郭小姐之電話，佯稱其抽中獎金，須先支付文書
    作業處理費始能領獎，因而受騙於同日十二時十五分許，前
    往豐原中正路郵局，依指示匯款一萬零五百元至被告所有上
    開外埔郵局帳戶等情，業據被害人李相順於警訊時指述綦詳
    （此部分雖係被告以外之人於審判外之陳述，但被告對被害
    人李相順此部分陳述於準備程序不爭執，且未於言詞辯論終
    前聲明異議，自有證據能力），並有被害人李相順提出之郵
    政國內匯款執據影本，及被告所有上開外埔郵局帳戶之開戶
    資料、交易明細表附卷可稽。被告指陳其所有上開外埔郵局
    帳戶之存摺、印章、金融卡，係其於搬家後一星期，要用到
    該帳戶才發現遺失，表示其仍須使用該帳戶，乃竟於發現該
    帳戶之存摺、印章、金融卡遺失後，迄未報案或辦理掛失補
    領手續，已違常情。且金融機構帳戶之存摺、印章、金融卡
    （含密碼），係供本人存提款項使用，具有專屬性，若謂不
    詳姓名成年人或詐欺集團成員在未徵得被告同意使用之情況
    下，即指示被害人匯款至其所有上開外埔郵局帳戶，亦與經
    驗法則相悖。參諸被告供承其所有上開外埔郵局帳戶之存摺
    、印章、金融卡遺失時，該帳戶僅剩六十三元，該帳戶於九
    十四年九月七日利用語音系統更換密碼非伊所為等情，應可
    確信被告所有上開外埔郵局帳戶之存摺、印章、金融卡（含
    密碼），係其於九十四年九月七日該帳戶利用語音系統更換
    密碼之前某時，在不詳地點，交予不詳姓名成年人使用，被
    告所辯該帳戶之存摺、印章、金融卡係其搬家時不慎遺失云
    云，無非飾卸之詞，不足採信。次查被告係五十九年八月二
    十八日出生之成年人，具相當之社會經驗，對不詳姓名成年
    人何以須用其所有上開外埔郵局帳戶，豈能無疑？況自政府
    開放金融機構申請設立以來，金融機構大量增加，使一般人
    申請存款帳戶極為容易、便利，故除非充作犯罪使用，一般
    並無使用他人金融機構帳戶之必要。而坊間新聞媒體，對於
    不肖犯罪集團，經常利用大量取得之金融機構帳戶，作為詐
    欺或恐嚇取財工具，亦多所報導，被告對此應知之甚詳，竟
    仍將其所有上開外埔郵局郵局帳戶之存摺、印章、金融卡（
    含密碼），交予不詳姓名成年人使用，該不詳姓名成年人或
    詐欺集團成員嗣果據以為詐欺取財匯款之工具，被告自有幫
    助該不詳姓名成年人或詐欺集團成員詐欺取財之不確定故意
    ，本件事證明確，被告犯行已堪認定。
二、按刑法上之故意，以行為人對於構成犯罪之事實，包括犯罪
    客體、行為、結果等均有具體確定認識，並有意使其發生者
    為確定故意，而行為人對於構成犯罪之事實，雖無具體確定
    認識，然已預見其發生，而其發生不違背其本意者，則為不
    確定故意。又行為人基於幫助他人犯罪之意思，為促成他人
    犯罪而為犯罪構成要件以外之行為，為幫助犯。本件被告將
    其所有上開外埔郵局帳戶之存摺、印章、金融卡（含密碼）
    ，交予不詳姓名成年人使用，該不詳姓名成年人或詐欺集團
    成員嗣據以作為詐欺取財匯款之工具，此既不違背被告當初
    交付存摺、印章、金融卡（含密碼）之本意，且係參與提供
    取得詐欺取財犯罪所得款項之工具，對此犯行施以助力，為
    詐欺取財罪構成要件以外之行為，應以詐欺取財罪之幫助犯
    論之。核被告所為，係犯刑法第三十條第一項前段、第三百
    三十九條第一項之幫助詐欺取財罪。被告係幫助不詳姓名成
    年人或所屬詐欺集團犯詐欺取財罪，為幫助犯，應依刑法第
    三十條第二項規定，按正犯之刑減輕之。又被告行為後，刑
    法第四十一條第一項前段「犯最重本刑為五年以下有期徒刑
    以下之刑之罪，而受六個月以下有期徒刑或拘役之宣告者，
    因身體、教育、職業、家庭之關係或其他正當事由，執行顯
    有困難者，得以一元以上三元以下折算一日，易科罰金」，
    並適用修正前罰金罰鍰提高標準條例第二條（現已刪除）之
    規定，業經公布修正為「犯最重本刑為五年以下有期徒刑以
    下之刑之罪，而受六個月以下有期徒刑或拘役之宣告者，得
    以新台幣一千元、二千元或三千元折算一日，易科罰金」，
    自九十五年七月一日施行。依修正施行後刑法第二條第一項
    「行為後法律有變更者，適用行為時之法律。但行為後之法
    律有利於行為人者，適用最有利於行為人之法律」之規定（
    本條項規定乃與刑法第一條罪刑法定主義契合，而貫徹法律
    禁止溯及既往原則，係規範行為後法律變更所生新舊法律比
    較適用之準據法，本身尚無比較新舊法之問題，應一律適用
    裁判時之現行法），比較修正前後刑法第四十一條第一項前
    段之規定，修正後之規定，並未較有利於被告，故應適用被
    告行為時即修正前刑法第四十一條第一項前段之規定，諭知
    其易科罰金之折算標準。另刑法第三百三十九條第一項之詐
    欺取財罪，其法定罰金刑為一千元以下罰金，原適用修正施
    行前刑法第三十三條第五款「主刑之種類如左：五、罰金：
    一元以上」及罰金罰鍰提高標準條例第一條前段規定之結果
    ，該罪所得科處之法定罰金刑最高為銀元一千元（即新台幣
    三千元），最低為銀元十元（即新台幣三十元）。而依刑法
    施行法所增訂第一條之一「中華民國九十四年一月七日刑法
    修正施行後，刑法分則編所定罰金之貨幣單位為新台幣。九
    十四年一月七日刑法修正時，刑法分則編未修正之條文定有
    罰金者，自九十四年一月七日刑法修正施行後，就其所定數
    額提高為三十倍。但七十二年六月二十六日至九十四年一月
    七日新增或修正之條文，就其所定數額提高為三倍」，及修
    正施行後刑法第三十三條第五款「主刑之種類如下：五、罰
    金：新台幣一千元以上，以百元計算之」之規定，該罪所得
    科處之法定罰金刑最高為新台幣三千元，最低為新台幣一千
    元，比較修正前後有關法定罰金刑之規定，應以被告行為時
    即修正前有關法定罰金刑之規定較有利於被告。原審適用刑
    法第二條第一項前段、修正前刑法第三十條第一項、第二項
    （被告行為後，刑法第三十條有關幫助犯之規定，僅就文字
    修正，非屬刑法第二條所指因法律修正，而刑罰有實質更異
    之「法律變更」，本無庸比較適用，應逕行適用裁判時之現
    行法，但原審予以比較，適用被告行為時即修正前刑法第三
    十條之規定論以幫助犯，並減輕其刑，因結果並無不同，對
    判決不生影響，尚無庸予以撤銷改判，參照最高法院九十五
    年二十一次刑事庭會議決議）、第三百三十九條第一項、修
    正前刑法第四十一條第一項前段，罰金罰鍰提高標準條例第
    一條前段、修正前第二條，現行法規所定貨幣單位折算新台
    幣條例第二條之規定，判處被告有期徒刑三月，並諭知易科
    罰金之折算標準，經核其認事用法均無違誤，量刑亦屬妥適
    ，被告否認幫助詐欺取財犯行提起上訴，非有理由，應予駁
    回。
據上論斷，應依刑事訴訟法第四百五十五條之一第一項、第三項
、第三百六十八條，判決如主文。
本案經檢察官甲○○到庭執行職務。
中　　華　　民　　國　九十六　年　　二  　月　　二　　日
                  刑事第五庭    審判長法  官  鍾堯航
                                      法  官  巫淑芳
                                      法  官  劉麗瑛
上正本證明與原本無異。
本件不得上訴。
                                      書記官  吳淑願
中　　華　　民　　國　九十六　年  　二　　月   　二 　日
附錄本案論罪科刑法條全文
刑法第三百三十九第一項：
意圖為自己或第三人不法之所有，以詐術使人將本人或第三人之
物交付者，處五年以下有期徒刑、拘役或科或併科一千元以下罰
金。
